臺灣嘉義地方法院民事判決　九十一年度簡上字第七五號
　　上　訴　人　　聯祺企業有限公司
　　法定代理人　　丙○
　　兼訴訟代理人　甲○○
　　被上訴人　　　乙○○
右當事人間請求給付票款事件，上訴人對於中華民國九十一年四月十二日本院嘉義簡
易庭九十年度嘉簡字第一００一號第一審判決提起上訴，本院判決如左：
    主  　文
上訴駁回。
第二審訴訟費用由上訴人負擔。
    事  　實
甲、上訴人方面：
  一、聲明：原判決廢棄。被上訴人第一審之訴駁回。
  二、陳述：除與原審判決書所載者相同茲予引用外，補稱：系爭支票係擔保之用，
      被上訴人不能兌現，且被上訴人未依約提供資金，支票才退票，上訴人並無違
      約。
  三、證據：援用原審之立證方法。
乙、被上訴人方面：
  一、聲明：駁回上訴。
  二、陳述：除與原審判決書所載者相同茲予引用外，補稱：承諾書只是表示在新台
      幣（下同）二百萬元之額度，如果被上訴人有能力就幫他調度，且實際上被上
      訴人亦有幫上訴人調度。
  三、證據：援用原審之立證方法。
    理　　由
一、被上訴人起訴主張：其執有上訴人聯祺企業有限公司所簽發，由上訴人甲○○背
    書，以嘉義市農會信用部為付款人，發票日為民國八十九年十二月五日，面額新
    台幣（下同）五十萬元，帳號一一─００三二九─一０號，票據號碼ＦＡ000
    0000號之支票一紙（下稱系爭支票），屆期後於八十九年十二月五日經提示
　　不獲付款等情，爰本於票據追索權之法律關係，求為判決命上訴人連帶給付五十
    萬元，及自八十九年十二月五日起至清償日止，按年息百分之六計算之利息。
二、上訴人則以：系爭支票係被上訴人投資上訴人聯祺企業有限公司之證明，並不能
    提示兌現，且被上訴人並未對外借足資金給上訴人聯祺企業有限公司，被上訴人
    毀約在先等語，資為抗辯。
三、被上訴人持有由上訴人聯祺企業有限公司所簽發，由上訴人甲○○背書之系爭支
    票，嗣經被上訴人提示不獲付款之事實，為兩造所不爭執，並有系爭支票影本及
    退票理由影本可證，自係真實。
四、上訴人雖以前揭情詞置辯，惟查：
（一）被上訴人於八十九年六月六日投資上訴人聯祺企業有限公司五十萬元，並交付
      完畢，上訴人聯祺企業有限公司承諾無論該公司盈虧與否，均以出售桌面之月
      底銷售之銷貨收入百分之十簽發三個月支票給付被上訴人，倘上訴人聯祺企業
      有限公司未遵約於每月底付酬金給被上訴人，被上訴人可立即終止合作，並收
      回原投資額五十萬元等情，有上訴人聯祺企業有限公司於八十九年八月十六日
      所出具之承諾書影本一份附卷可稽。又上訴人聯祺企業有限公司第一次為給付
      酬金，而簽發以嘉義市農會信用部為付款人，發票日為八十九年九月三十日，
      面額四萬九千五百元，帳號一一─００三二九─一０號，票據號碼ＦＡ000
      0000號之支票一紙交付被上訴人，屆期後於八十九年九月三十日經提示不
      獲付款，嗣後上訴人未再交付酬金與被上訴人等情，亦為上訴人所是認，並有
      本院九十年度促字第一二一三八號支付命令影本一份在卷足憑。準此，被上訴
      人投資上訴人聯祺企業有限公司五十萬元，被告聯祺企業有限公司簽發系爭支
      票，並由上訴人甲○○背書後，交付被上訴人，因被告聯祺企業有限公司未依
      承諾書約定，於每月底給付酬金與被上訴人，被上訴人依承諾書第三條約定，
      自可終止合作，並收回投資款五十萬元。玆被上訴人於系爭支票發票日遵期提
      示請求付款，於系爭支票不獲付款後，聲請本院對上訴人發支付命令，顯已對
      上訴人聯祺企業有限公司以意思表示行使終止權，且被上訴人於本院言詞辯論
      時亦對上訴人表示終止合作（上訴人甲○○係上訴人聯祺企業有限公司出具承
      諾書之代理人，亦係上訴人聯祺企業有限公司之訴訟代理人），被上訴人自得
      收回投資款五十萬元，而提示系爭支票請求付款，上訴人抗辯：系爭支票不能
      提示兌現云云，要非可採。
（二）被上訴人在上訴人聯祺企業有限公司於八十九年八月十六日出具承諾書前，已
      先後多次借錢交付上訴人聯祺企業有限公司，上訴人聯祺企業有限公司於八十
      九年八月十六日出具承諾書後，被上訴人於八十九年八月十七日仍匯款一十九
      萬六千元與上訴人聯祺企業有限公司等情，為上訴人所是認，並有存摺影本一
      份附卷可稽。而上訴人交付被上訴人面額合計一百五十萬八千五百元之支票五
      張，自八十九年九月三十日、十月七日、十月十一日、十月十三日、十月十七
      日先後退票等情，亦有本院九十年度促字第一二一三八號支付命令影本一份在
      卷足憑。顯見被上訴人係因上訴人經濟困難已先退票，方未繼續為上訴人聯祺
      企業有限公司借款（縱令被上訴人依承諾書為上訴人續借得餘款五十三餘萬元
      ，上訴人仍未能給付上開面額合計一百五十萬八千五百元之五張支票及系爭支
      票），是上訴人抗辯：被上訴人並未對外借足資金給上訴人聯祺企業有限公司
      ，被上訴人毀約在先云云，亦無足取。況縱令被上訴人並未對外借足資金給上
      訴人聯祺企業有限公司，被上訴人毀約在先，然依承諾書觀之，與本件上訴人
      應付之票款並無同時履行之情形，上訴人無從資為拒絕給付系爭支票票款之依
      據。
五、按支票係屬文義證券，在票據上簽名者，依票上所載文義負責，票據法第五條第
    一項定有明文。上訴人聯祺企業有限公司簽發系爭支票，而上訴人甲○○在系爭
    支票簽名背書，自應連帶負給付票款責任。從而，被上訴人本於票據追索權之法
    律關係，請求上訴人連帶給付五十萬元，及自提示日即八十九年十二月五日起至
    清償日止，按年息百分之六計算之利息，應予准許。原審本於同上理由，為被上
    訴人勝訴之判決，並依職權為宣告假執行，核無不合。上訴意旨指摘原判決不當
    ，求予廢棄改判，為無理由，應予駁回。
六、據上論結，本件上訴為無理由，依民事訴訟法第四百三十六條之一第三項、第四
    百四十九條第一項、第七十八條判決如主文。
中　　　華　　　民　　　國　　九十一　　年　　　十　　　月　　二十八　　日
~B臺灣嘉義地方法院民事第一庭
~B　　審判長法官　馮保郎
~B　　法　　　官　王漢章
~B　　法　　　官　林信旭
右為正本係照原本作成。
本判決不得上訴。
中　　　華　　　民　　　國　　九十一　　年　　　十　　　月　　二十八　　日
~B　　書　記　官　楊福源
